【裁判字號】    92,簡,15
【裁判日期】    921118
【裁判案由】    營利事業所得稅
【裁判全文】
臺北高等行政法院判決                                九十二年度簡字第一五號
    原      告  劍橋資訊股份有限公司
    代  表  人  甲○○
        （送達代收人  甲○○
    被      告  財政部臺北市國稅局
    代  表  人  張盛和（局長）
    訴訟代理人  乙○○
右當事人間因營利事業所得稅事件，原告不服財政部中華民國九十一年十一月十一日
台財訴字第○九○○○六○○七九號訴願決定，提起行政訴訟，本院判決如左：
    主  文
原告之訴駁回。
訴訟費用由原告負擔。
    事  實
一、事實概要：原告民國八十七年度營利事業所得稅結算申報，原列報營業收入總額
    新台幣（下同）四、六七四、三四四元。經被告初查以原告漏報營業收入二四六
    、○三五元（將申報之營業收入即台北市營業人銷售額與稅額申報書所報銷售額
    減除銷項稅額二四六、○三五元，列報為營業收入），乃核定營業收入為四、九
    二○、三七九元，短漏所得額二四六、○三五元，惟因核定全年所得為虧損一、
    三五一、六五九元，乃依所得稅法第一百十條第三項規定，按短漏之所得額依當
    年度適用之營利事業所得稅稅率百分之二十五計算之金額五一、五○八元處以零
    點五倍之罰鍰計二五、七○○元。原告不服，申請復查未獲變更，提起訴願亦遭
    駁回，遂提起行政訴訟。
二、兩造聲明：
  (一)原告聲明：訴願決定、原處分均撤銷。
  (二)被告聲明：駁回原告之訴。
三、兩造之陳述：
  (一)原告主張之理由：
    1.原告公司八十七年發生經營危機，當年度營利事業所得稅由原告代表人自行申
      報，因非會計專業人員，初次申報營利事業所得稅，計算難免有誤，並非故意
      漏報營業收入。而所短少金額二四六、○三五元係原告代表人不諳營業稅四○
      一表誤將「銷貨折讓」重複計算所致。
    2.依被告之核定，原告營業淨損已達一、三五一、六五九元，斷無為二十餘萬元
      之營業收入而漏稅之理，又原告公司於復查階段未收到被告通知復查之文件，
      被告稱函件已於九十年七月五日合法送達，有原告公司營業所所在地大廈管理
      委員會蓋章收受之掛號郵件收件回執為憑，惟原告並未收到任何大廈管理委員
      會轉交被告九十年七月五日通知復查之文件。
  (二)被告主張之理由：
    本件原告八十七年度營利事業所得稅結算申報，原列報營業收入總額四、六七四
    、三四四元。經被告初查以原告漏報營業收入二四六、○三五元〔將申報之營業
    收入（按即臺北市營業人銷售額與稅額申報書所報銷售額）減除銷項稅額二四六
    、○三五元後，列報為營業收入〕，乃核定營業收入為四、九二○、三七九元（
    $4,674,344＋$246,035），短漏所得額二四六、○三五元，惟因加計短漏所得額
    後，核定全年所得額為虧損一、三五一、六五九元，乃依所得稅法第一百十條第
    三項規定，按短漏之所得額依當年度適用之營利事業所得稅稅率百分之二十五計
    算之金額五一、五○八元〔（$246,035×25%）─$10,000〕處以零點五倍之罰鍰
    計二五、七○○元〔（$51,508 ×0.5）計至百元止〕。原告不服，主張其八十
    七年度就銷售額與稅額申報書銷售額總計欄之六期數字加計總數為四、七○一、
    五四○元，與所報營業收入總額四、六七四、三四四元相差不多。因八十七年度
    發生經營危機，無力再請會計師事務所處理報稅事宜，又逢會計小姐離職，乃由
    代表人自行辦理申報，因不懂稅務，難免有疏漏云云，申經被告復查決定略以，
    依卷附原告八十七年度各期臺北市營業人銷售額與稅額申報書所載銷售額、銷貨
    折讓及銷項稅額明細如下：
                 銷                售                額
      所屬月份                                  銷貨折讓  合  計  銷項稅額
          三聯式發票      二聯式發票    小  計
       1        2            3        4=2＋3      5       6=0-0       0
      0-0      000,600     345,505    536,105             536,105   26,000
      0-0      000,421     783,963  1,283,384           1,283,384   64,000
      0-0      000,650   1,110,173  1,509,823           1,509,823   75,000
      0-0       00,842     474,743    496,585             496,585   24,000
      0-00      00,180     569,604    588,784  218,839    369,945   18,000
      00-00     00,264     491,434    505,698             505,698   25,284
      合計   1,144,957   3,775,422  4,920,379  218,839  4,701,540  235,093
    是原核定依銷售額合計數四、九二○、三七九元，核定銷貨收入總額為四、九二
    ○、三七九元，尚無不符；其與原告自行申報之營業收入總額四、六七四、三四
    四元，相差二四六、○三五元（$4,920,379-$4,674,344），認屬為原告漏報之
    營業收入（所得額），亦無不洽。又本件於復查階段，經被告於九十年七月三日
    以財北國稅法字第九○○二二○四七號函，請原告於九十年七月十三日攜帶有關
    帳簿、文據前來備查，取有掛號郵件收件回執附卷可稽，惟原告逾期並未提示，
    致無從就原告之主張加以審酌，是被告依行為時所得稅法第八十三條第一項及第
    一百十條第三項規定，原核定尚無不合，所處罰鍰亦無不當為由，駁回其復查之
    申請。原告復執陳詞爭執，提起訴願，仍遭駁回。茲原告仍表不服，復執前詞提
    起行政訴訟，顯不足採。
    理  由
一、按「稽徵機關進行調查或復查時，納稅義務人應提示有關各種證明所得額之帳簿
    、文據；其未提示者，稽徵機關得依查得之資料或同業利潤標準，核定其所得額
    。」「納稅義務人已依本法規定辦理結算申報，但對依本法規定應申報課稅之所
    得額有漏報或短報情事者，處以所漏稅額兩倍以下之罰鍰。」「營利事業因受獎
    勵免稅或營業虧損，致加計短漏之所得額後仍無應納稅額者，應就短漏之所得額
    依當年度適用之營利事業所得稅稅率計算之金額，分別依前兩項之規定倍數處罰
    。」為所得稅法第八十三條第一項及第一百十條第一項、第三項所明定。又按「
    ．．．但應受行政罰之行為，僅須違反禁止規定或作為義務，而不以發生損害或
    危險為其要件者，推定為有過失，於行為人不能舉證證明自己無過失時，即應受
    處罰。．．．」司法院釋字第二七五號著有解釋。
二、原告八十七年度營利事業所得稅結算申報係將台北市營業人銷售額與稅額申報書
    所報銷售額減除銷項稅額二四六、○三五元後，列報為營業收入總額四、六七四
    、三四四元，致短漏所得額二四六、○三五元之事實，為原告所不爭執，是被告
    以原告漏報營業收入、短漏所得額，按短漏之所得額依當年度適用之營利事業所
    得稅稅率百分之二十五計算之金額五一、五○八元處以零點五倍之罰鍰計二五、
    七○○元，訴願決定予以維持，揆諸首開規定，並無不合。原告雖主張短少金額
    二四六、○三五元係原告代表人不諳營業稅四○一表誤將「銷貨折讓」重複計算
    所致，並非故意。惟查原告代表人申報稅額，本應查明營業收入加減項，以期正
    確申報，所言縱然屬實，亦顯有過失，依司法院釋字第二七五號解釋意旨，亦不
    能免罰，原告主張無可採。從而原處分及訴願決定均無違誤，原告仍執前詞聲請
    撤銷，為無理由，爰不經言詞辯論予以駁回（本件適用簡易訴訟程序）。
三、據上論結，本件原告之訴為無理由，依行政訴訟法第二百三十三條第一項、第九
    十八條第三項前段，判決如主文。
中    華    民    國    九十二      年      十一      月      十八      日
                 臺 北 高 等 行 政 法 院   第 四 庭
                                   法  官  楊莉莉
右為正本係照原本作成。
本件以訴訟事件所涉及之法律見解具有原則性者為限，始得於本判決送達後二十日
內向本院提出上訴狀並表明上訴理由，如已於本判決宣示後送達前提起上訴者，應
於判決送達後二十日內補具上訴理由（均按他造人數附繕本），且經最高行政法院
許可後方得上訴。
中    華    民    國    九十二      年      十一      月      十八      日
                                   書記官  王俊權


司法院資訊處製作；財團法人民間司法改革基金會備份。
